臺灣士林地方法院民事簡易判決
                                  110年度士簡字第772號
原      告  冠金開發股份有限公司

兼上一人                                    
法定代理人  林冠佑

上二人共同
訴訟代理人  崔駿武律師
            施拔臣律師
被      告  郭兆玄
            郭晃庭

            郭美玲
            郭穎瑄
            郭清祥
            郭清霖
            郭麗寬

            郭淑蘭

兼
上八人共同
訴訟代理人  郭麗美
被      告  郭文池

            郭春忠

            郭麗雪
被      告  群友事業有限公司

法定代理人  莊蓮嬌

上列當事人間請求分割共有物事件，於中華民國110年12月8日言
詞辯論終結，本院判決如下︰
    主  文
附表編號一所示次序一至十三所示之人所共有新北市○○區○○○段○
○○○號即門牌號碼為新北市○○區○○街○○○○○號房屋應予變價分割，
所得價金按附表編號一應受分配比例欄所示比例分配。
附表編號二所示次序一至十二、十四至十五所示之人所共有人新
北市○○區○○○段○○○地號土地應予變價分割，所得價金按附表編號
二應受分配比例欄所示比例分配。
附表編號三所示次序一至五、七至十二、十四至十五所示之人所
共有新北市○○區○○○段○○○地號土地應予變價分割，所得價金按附
表編號三應受分配比例欄所示比例分配。
訴訟費用新臺幣貳仟柒佰陸拾元，按附表編號一應受分配比例欄
所示比例負擔。
    事實及理由
一、被告群友事業有限公司（群友公司）經合法通知，未於言詞
    辯論期日到庭，核無民事訴訟法第386條所列各款情事，爰
    依原告之聲請，由其一造辯論而為判決。
二、原告主張：新北市○○區○○○段00地號土地、同段157地號土地
    （下稱系爭土地）及新北市○○區○○○段000○號即門牌號碼新
    北市○○區○○街000號房屋（下稱系爭房屋，與系爭土地以下
    合稱系爭房地）為兩造共有（按訴外人郭淑眞於民國109年9
    月29日將其所有系爭房屋應有部分信託登記予原告林冠佑）
    ，共有人間並無不分割之協議，亦無法令禁止分割，是原告
    請求就共有之系爭房地為分割，於法無違。另系爭土地共有
    人眾多，且各共有人之應有部分細碎，實際上無法求得對各
    共有人最佳之分割方法，再者，新北市○○區○○○段00地號土
    地上又坐落新北市○○區○○○段000○號即門牌號碼新北市○○區○
    ○街000號房屋，而就建物而言，實無法原物分割。據此，無
    論土地抑或建物，若均以變價分割之方式，較能符合各共有
    人之權益，且亦能使法律關係較為單純，避免土地分割細碎
    而致損及共有人權益之疑慮，為能將系爭房地之價值最大化
    ，以及為符合系爭房地之整體利用發展，爰依民法第823條
    及第824條之規定，提起本件分割共有物訴訟等語，並聲明
    ：⑴附表所示次序1號至13號共有人持有之新北市○○區○○○段0
    00○號門牌號碼新北市○○區○○街000號房屋應予變價分割，所
    得價金由兩造按附表一所示之應受分配比例分配。⑵附表所
    示次序1號至12號、14號至15號共有人持有之新北市○○區○○○
    段00地號土地應予變價分割，所得價金由兩造按附表一所示
    之應受分配比例分配。⑶附表所示次序1號至5號、7號至12號
    、14號至15號共有人持有之新北市○○區○○○段000地號土地應
    予變價分割，所得價金由兩造按附表所示之應受分配比例分
    配。
三、被告郭文池、郭兆玄、郭晃庭、郭美玲、郭春忠、郭穎瑄、
    郭清祥、郭清霖、郭麗美、郭麗雪、郭麗寬、郭淑蘭（下稱
    被告郭文池等人）則以：被告郭文池等人不同意變價分割，
    原告可以買回被告郭文池等人之全部持份或由被告郭文池等
    人買回原告等人持份，然原告所提出之價錢，被告郭文池等
    人無法接受等語置辯。另被告群友公司未於言詞辯論期日到
    場，亦未提出書狀作何聲明或陳述。 
四、得心證之理由：
  ㈠按所謂信託係信託人為自己或第三人之利益，以一定財產為
    信託財產，移轉於受託人管理或處分，以達成一定之經濟上
    或社會上之目的之行為。信託目的衹須不違背善良風俗或公
    共秩序即可由當事人任意定之（最高法院81年度臺上字第36
    4號裁判意旨參照）。經查，訴外人郭淑眞於109年9月29日
    將其所有系爭房屋之應有部分信託登記予原告林冠佑（原因
    發生日期：109年9月16日），其信託目的為產權管理及處分
    信託財產，信託期間自本契約簽署完成起至信託目的完成日
    或雙方協議終止日，此有新北市三重地政事務所110年5月10
    日新北重地籍字第1106097434號函文及隨函檢附該所109年9
    月26日收件重淡登字第30310號信託登記資料在卷可查（見
    本院卷第139至160頁），依前開說明，原告林冠佑自得本於
    前述信託目的起訴請求分割系爭房屋，先予敘明。
  ㈡次按各共有人，除法令另有規定外，得隨時請求分割共有物
    。但因物之使用目的不能分割或契約訂有不分割之期限者，
    不在此限；又共有物分割之方法，不能協議決定者，法院得
    因任何共有人之聲請，命為分配，民法第823條第1項、第82
    4條第2項分別定有明文。經查，系爭房地之共有人如附表各
    編號所有權人欄所示之事實（按訴外人郭淑眞於109年9月29
    日將其所有系爭房屋應有部分信託登記予原告林冠佑），此
    有系爭房地之土地及建物查詢資料在卷可查（見本院卷第10
    3至123頁），另系爭房地並無因使用目的不能分割之情事，
    另兩造亦未定有不分割之協議各情，亦為兩造所不爭執。然
    依被告郭文池等人前開抗辯，可知原告與被告郭文池等人就
    系爭房地之分割方法並無從獲得協議，依照前述說明，原告
    等人自得依民法第823條第1項、第824條第2 項等規定，請
    求以判決分割系爭房地，即無不合，應予准許。
  ㈢另按共有物之分割，依共有人協議之方法行之。分割之方法
    不能協議決定，或於協議決定後因消滅時效完成經共有人拒
    絕履行者，法院得因任何共有人之請求，命為下列之分配：
    一、以原物分配於各共有人。但各共有人均受原物之分配顯
    有困難者，得將原物分配於部分共有人。二、原物分配顯有
    困難時，得變賣共有物，以價金分配於各共有人；或以原物
    之一部分分配於各共有人，他部分變賣，以價金分配於各共
    有人，民法第824條第1、2項分別定有明文。又按分割共有
    物，究以原物分割或變價分配其價金，法院固有自由裁量之
    權，不受共有人主張之拘束，但仍應斟酌當事人之聲明，共
    有物之性質、經濟效用及全體共有人利益等，公平裁量。必
    於原物分配有困難者，始予變賣，以價金分配於各共有人（
    最高法院51年臺上字第271號判例要旨參照）。
  ㈣經查，系爭房屋為土造1層建物，且系爭房屋所坐落土地則為
    同段93地號土地等事實，有前述土地及建物查詢資料存卷可
    查（見本院卷第103至115頁），是系爭房屋與93地號土地具
    有整體使用上之不可分關係，應予合併分割。再查，系爭房
    屋面積為151.07平方公尺，且僅有前後門可供進出，業據被
    告郭文池等人陳述無訛（見本院卷第443頁），故系爭房屋
    倘依如附表編號一所示次序1至13所示之共有人應有比例為
    原物分割，各共有人分得面積過小，且將無獨門戶供各共有
    人出入，除有礙其經濟效用外，並有損系爭房屋完整性，勢
    必影響系爭房地之使用現狀，造成日後使用上困難，而無法
    發揮經濟上之利用價值，足見系爭房屋及93地號土地以原物
    分割顯有困難。另同段157地號土地面積僅6.28平方公尺，
    且與前述同段93地號土地相鄰，此有土地及建物查詢資料及
    新北市淡水地政事務所函文所檢附土地地籍圖1份在卷足稽
    （分見本院卷第117至123頁及第233至236頁），可知此157
    地號土地面積甚小，若依附表編號三所示共有人應有比例為
    原物分配，各共有人分得土地面積甚小，造成土地細分不利
    使用，必將減損該土地經濟價值。足見系爭房地若均以原物
    分割，均顯有事實上之困難。倘採變價方式為分割，並依如
    附表各編號所示共有人應有比例分配變價所得價金，係透過
    市場自由競爭之方式為變價，將使系爭房地之市場價值極大
    化，以維持共有物經濟效益，並徹底消滅共有關係，自堪認
    以變價方式為分割，較符合全體共有人利益。從而，本院斟
    酌上述各情，認系爭房地之分割方式，應以變價分割，並將
    變價所得依各共有人應有部分比例分配價金，最為公平適當
    。
五、從而，原告請求㈠附表編號一所示次序1至13所示之人所共有
    系爭房屋應予變價分割，所得價金按附表編號一應受分配比
    例欄所示比例分配；㈡附表編號二所示次序1至12、14至15所
    示之人所共有人同段93地號土地應予變價分割，所得價金按
    附表編號二應受分配比例欄所示比例分配；㈢附表編號三所
    示次序1至5、7至12、14至15所示之人所共有同段157地號土
    地應予變價分割，所得價金按附表編號三應受分配比例欄所
    示比例分配，為有理由，應予准許。
六、末按因共有物分割、經界或其他性質上類似事件涉訟、由敗
    訴當事人負擔訴訟費用顯失公平者，法院得酌量情形，命勝
    訴之當事人負擔其一部，民事訴訟法第80條之1定有明文。
    經查，裁判分割共有物之形成訴訟，法院決定共有物分割之
    方法時，應斟酌何種分割方法較能增進共有物之經濟效益，
    並兼顧兩造之利益，以決定適當之分割方法，不受原告聲明
    之拘束，亦不因何造起訴而有不同，本件原告請求裁判分割
    系爭房地雖有理由，惟關於訴訟費用之負擔，應由兩造按附
    表一所示之應有部分比例負擔，始屬公允，爰依職權確定本
    件訴訟費用額為新臺幣2,760元（即第一審裁判費），應按
    附表編號一應受分配比例欄所示比例負擔。
中　　華　　民　　國　　110 　年　　12　　月　　29　　日
                  士林簡易庭法  官  莊明達
上列正本係照原本作成。
如不服本判決，應於判決送達後20日內，向本院提出上訴狀並應
記載上訴理由，如於本判決宣示後送達前提起上訴者，應於判決
送達後20日內補提上訴理由書（須附繕本）。
中　　華　　民　　國　  110 　年　  12　  月　　29    日
                            書記官  王淳平 　
附表：
編號   一  二  三     系 爭 房 地 次序 所有權人 新北市○○區○○○段000○號建物即門牌號碼新北市○○區○○街000號房屋  新北市○○區○○○段00地號土地  新北市○○區○○○段000地號土地     應有部 分比例 應受分 配比例 應有部分比例 應受分配比例 應有部分比例 應受分配比例  1 郭文池 1/4 1/4 1/4 1/4 1/4 1/4  2 郭兆玄 1/15 1/15 1/15 1/15 1/15 1/15  3 郭晃庭 1/15 1/15 1/15 1/15 1/15 1/15  4 郭美玲 1/15 1/15 1/15 1/15 1/15 1/15  5 郭春忠 1/4 1/4 1/4 1/4 1/4 1/4  6 郭穎瑄 1/20 1/20 1/20 1/20    7 郭清祥 1/28 1/28 1/28 1/28 1/28 1/28  8 郭清霖 1/28 1/28 1/28 1/28 17/280 17/280  9 郭麗美 1/28 1/28 1/28 1/28 1/28 1/28  10 郭麗雪 1/28 1/28 1/28 1/28 17/280 17/280  11 郭麗寬 1/28 1/28 1/28 1/28 1/28 1/28  12 郭淑蘭 1/28 1/28 1/28 1/28 1/28 1/28  13 林冠佑（信託登記） 1/28 1/28      14 群友事業有限公司   1/56 1/56 1/56 1/56  15 冠金開發股份有限公司   1/56 1/56 1/56 1/56